臺灣新竹地方法院刑事判決　　　　　　　93年度簡上字第82號
　　上　訴　人　臺灣新竹地方法院檢察署檢察官
　　上　訴　人
　　即　被　告　甲○○
上列上訴人即被告因過失致死等案件，不服本院新竹簡易庭92年
度竹交簡字第456 號中華民國93年7 月30日第一審簡易判決（原
聲請簡易判決處刑案號：臺灣新竹地方法院檢察署92年度偵字第
35 44 號、第4345號），提起上訴，本院管轄第二審之合議庭判
決如下：
    主  文
上訴駁回。
    事  實
一、甲○○明知服用酒類後駕駛動力交通工具，將因注意力減低
    、反應能力趨緩，此時仍駕車行駛於道路上，隨時有致他人
    於死、傷之危險，且道路交通管理處罰條例定有於飲酒後呼
    氣之酒精濃度達每公升空氣含零點二五毫克時即不得駕車之
    規定，亦明知無駕駛執照不得騎乘機車，猶於民國93年4 月
    29日11時許至12時止，在新竹市南寮漁港飲用生啤酒約1 、
    2 杯，飲畢已達不能安全駕駛動力交通工具之程度，仍無照
    騎乘車號RPU —338 號輕型機車，後座附載王華成，沿新竹
    市○○路由南寮漁港往新竹市區方向行駛，於同日14時許行
    經新竹市○○路○段314 號附近，本應注意機車行進中應依
    遵行方向順向行駛，且該路段為雙向四車道，中央有分隔島
    ，應遵行之方向甚為明確，依當時情形，天候晴、光線為日
    間自然光線、路面乾燥、無障礙物、無缺陷、視距良好，並
    無不能注意之情形，竟因酒後注意能力降低，疏於注意而逆
    向駛入對向車道，致與沿對向車道行駛由彭育邦所駕車號3H
    —6531號自小貨車閃煞不及發生撞擊，王華成因而跌落地面
    受有腹腔鈍力損傷並引起低血容積性休克，經送國軍新竹醫
    院急救後延至翌日20時30分仍不治死亡。而上開事故發生後
    ，彭育邦旋委由路人報警，經警於93年4 月29日14時51分許
    ，在前述車禍現場對甲○○實施呼氣酒精濃度測試，結果高
    達每公升含0.7 毫克之濃度。
二、案經新竹市警察局第一分局報請臺灣新竹地方法院檢察署檢
    察官相驗後自動檢舉偵查起訴。
    理  由
一、訊據被告甲○○固坦承於上述時地，酒後且無照騎乘上開機
    車附載被害人王華成行駛在新竹市○○路上，並逆向駛入對
    向車道而與彭育邦駕駛之上述自小貨車發生撞擊，致被害人
    因而倒地受有腹腔鈍力損傷並引起低血容積性休克而不治死
    亡之事實，然矢口否認有何過失致死犯行，辯稱：伊對東大
    路之路況不熟，當時太陽很大不知怎麼會騎到對向車道去，
    但證人彭育邦之車速太快，才會發生車禍，且證人彭育邦可
    能也有喝酒云云。其上訴意旨另以：伊是被彭育邦駕車所撞
    ，不是兩車撞擊，本車禍係彭育邦過失所致；伊不知東大路
    應該遵行之方向，且雖酒後騎車但仍非常安全；本件鑑定與
    覆議結果不公平，無法接受；又被害人在騎車過程中並未緊
    抱伊云云。經查：
（一）被告於前揭時地酒後駕車，於92年4 月29日下午14時51分
      許，經警實施呼氣酒精濃度測試，測試結果為每公升0.7
      毫克之事實，有道路交通事故調查報告表、刑法第185 條
      之3 案件測試觀察紀錄表、汽機車駕駛人酒後生理平衡檢
      測記錄表、酒測數據、新竹市警察局舉發違反道路交通管
      理事件通知單各一份附卷足憑，而酒精濃度呼氣已達每公
      升0.55毫克時，肇事率為一般正常人之10倍，認已達不能
      安全駕駛之標準，有法務部88年5 月18日所發之法88檢字
      第001669號函及其所附之88年5 月10日會議記錄可參。且
      依原審卷附行政院國軍退除役官兵輔導委員會台北榮民總
      醫院（88）北總內字第26868 號函附件二所示，呼氣酒精
      濃度高達每公升0.7 毫克時，飲酒人將出現反應較慢、感
      覺較低、影響駕駛之酒精中毒症狀。被告於員警測試時呼
      氣酒精濃度每公升高達0.7 毫克，超過每公升0.55毫克之
      法定標準值甚高，且經警當場對被告施作雙腳併攏兩手貼
      緊大腿將一腳向前抬高離地15公分，並停止不動30秒及閉
      雙眼，30秒內朗誦阿拉伯數字，由1001至1030等檢測結果
      均不合格，有汽車駕駛人酒後生理協調平衡檢測紀錄表一
      紙附卷足憑。另被告經警查獲、測試及訊問過程有含糊不
      清、意識模糊，注意力無法集中之情形，亦有刑法第185
      條之3 案件測試觀察紀錄表一份在卷可考。從而，堪認被
      告顯已達酒醉而不能安全駕駛之程度。被告上訴否認飲酒
      影響駕駛云云，顯不可採。
（二）次查，本件車禍發生時，被告所騎乘之機車已完全駛入對
      向車道內乙節，為被告所坦認。又新竹市○○路○段314
      號前之路段為雙向四車道，中央有分隔島用以分隔，有前
      述道路交通事故現場圖、道路交通事故調查報告表（一）
      、現場照片等在卷足考，汽機車應遵行之方向甚為明確，
      實無誤認他向車道為己向車道之可能。被告於原審及本院
      辯稱：對東大路之路況不熟，不知應遵行之方向，當時太
      陽很大，不知怎麼騎到對向車道云云，俱無可取。況被告
      若對於東大路之路況不熟，早應另尋其他替代道路行駛，
      所辯無非係卸責之詞，不足採信。
（三）再查，彭育邦於93年4 月29日14時48分許，在事故地點實
      施呼氣酒精濃度測試，其測試結果為每公升零毫克，此有
      酒精測試數據一紙存卷可稽，足認證人彭育邦當時並非酒
      後駕車。又本件肇事路段行車速限為每小時50公里，有卷
      附道路交通事故調查報告表（一）可考，以彭育邦證稱：
      事故當時其之速度為每小時40至50公里等語，且遍觀全卷
      復查無彭育邦超速之證據，自不得遽認其有超速情形。至
      本件固無彭育邦所駕自小貨車煞車之痕跡，然一般正常之
      駕駛人按規定行車於遵行方向時，無不信賴其他駕駛人亦
      依遵行方向順行，突遇正面逆向駛來之汽機車，兼以二車
      間之距離僅有2 、3 公尺，車身左右及後方尚有其他順向
      行駛之車輛時，實無法期待駕駛人均能閃煞得宜，遑論彭
      育邦駕駛汽車按遵行方向行駛，其本擁有優先路權甚明。
      從而，彭育邦所證述：因看到被告時約2 、3 公尺，慢慢
      煞車卻閃不過，且旁邊及後面均有車輛，剎住亦會產生追
      撞等情，堪可採信。被告上訴意指雖指稱係彭育邦駕車衝
      撞被告所騎乘之機車而非兩車相撞云云，然被告係於機車
      行進間與彭育邦所駕自小貨車發生本件車禍，為其於本院
      準備程序時所自陳，則本件事故之發生顯係兩車互撞所致
      ，尚非彭育邦單方面撞擊被告所騎機車。被告指摘彭育邦
      有酒後駕車、超速行駛及駕車衝撞被告等情節，實無足採
      。況縱認彭育邦就本件車禍之發生亦有過失，仍無從解免
      被告過失致人於死之刑責。被告執此為上訴理由，並非有
      據。
（四）至被告指稱被害人搭乘機車未抱緊被告亦有過失云云，然
      查本件車禍之發生與被害人是否緊抱被告無涉，即令被害
      人有如被告所指未抱緊騎乘者之情事，亦與事故之發生無
      相當之因果關係。被告執以為上訴理由，仍不足據為有利
      之認定。
（五）按飲酒後吐氣所含酒精成分超過每公升0.25毫克以上者，
      不得駕車，道路交通安全規則第114 條第2 款規定甚明。
      次按汽機車駕駛人，未領有駕駛執照者，除當場禁止駕駛
      及扣留車牌外，並應裁處罰鍰；又汽機車駕駛人不按遵行
      方向行駛，亦為法所不許，應裁處罰鍰，道路交通管理處
      罰條例第21條第1 項第1 款、第45條第1 項第1 款分別定
      有明文。被告於飲酒騎車肇事後，呼氣所含酒精成分，尚
      高達每公升0.7 毫克，則其於92年4 月29日12時飲酒後至
      同日14時許發生車禍，已達酒後不能安全駕駛之程度，依
      法本即不得駕車。又本件車禍發生時，被告所騎乘之機車
      已完全駛入對向車道內，且肇事當時天候晴、光線為日間
      自然光線、路面乾燥、無缺陷、無障礙物、視距良好，並
      無不能注意遵行方向之情形，亦有道路交通事故現場圖、
      道路交通事故調查報告表（一）（二）各1 份、現場照片
      10張附卷可憑，被告竟仍酒後騎車且駛入對向車道與擁有
      優先路權之彭育邦相撞而肇事，其因酒後注意能力降低，
      疏於注意而逆向駛入對向車道，致彭育邦閃煞不及，發生
      本件事故，其顯有過失甚明。況本件經送臺灣省竹苗區車
      輛行車事故鑑定委員會鑑定，再送臺灣省車輛行車事故覆
      議鑑定委員會覆議結果，亦皆認被告無照且酒精濃度過量
      駕駛輕機車逆向行駛為肇事原因，彭育邦駕駛自小客車措
      手不及無肇事因素，有臺灣省竹苗區車輛行車事故鑑定委
      員會92年6 月23日竹鑑字第920606號函暨所附鑑定意見書
      、臺灣省車輛行車事故覆議鑑定委員會93年3 月30日府覆
      議字第9310094 號函附卷可考。核上開鑑定意見均同原審
      及本院前開認定，被告指摘鑑定與覆議結果有所偏頗，要
      屬無據，其此部分上訴理由亦非可取。又被害人因本件事
      故跌落地面，受有腹腔鈍力損傷並引起低血容積性休克，
      經送往國軍新竹醫院急救後，延至92年4 月30日20時30分
      仍不治死亡之事實，業據臺灣新竹地方法院檢察署檢察官
      督同法醫師相驗屬實，製有勘驗筆錄、相驗屍體證明書及
      驗斷書各乙份附卷可考，是被告之過失行為與被害人之死
      亡結果間，有相當因果關係。
（六）從而，本件事證已臻明確，被告犯行洵堪認定，自應依法
      論罪科刑。
二、被告服用酒類後，已不能安全駕駛動力交通工具而仍駕駛，
    核其此部分所為係犯刑法第185 條之3 之酒後不能安全駕駛
    動力交通工具而駕駛罪。又被告因過失致人於死，另犯刑法
    第276 條第1 項之過失致死罪。被告所犯上開二罪間，犯意
    各別，行為互殊，應予分論併罰。被告為機車駕駛人，無照
    騎乘且因酒醉騎車致人死亡，依法應負刑事責任，所犯過失
    致人於死罪部分應依道路交通管理處罰條例第86條第1 項之
    規定加重其刑。原審認本件事證明確，援引適用刑法第185
    條之3 、第276 條第1 項、第41條第1 項、第51條第5 款，
    道路交通管理處條例第86條第1 項，罰金罰鍰提高標準條例
    第1 條前段、第2 條，分別就酒後不能安全駕駛動力交通工
    具而駕駛罪部分處有期徒刑二月，過失致人於死罪部分處有
    期徒刑五月，定應執行有期徒刑六月，並分別諭知易科罰金
    之折算標準，核其認事用法，俱無違誤。被告上訴否認應負
    刑責，並無理由，其上訴應予駁回。
三、上訴人臺灣新竹地方法院檢察署檢察官上訴意旨雖認量刑過
    輕。然按量刑之輕重，係事實審法院得依職權自由裁量之事
    項，茍已斟酌刑法第57條各款所列情狀而未逾越法定刑度，
    則不得遽指為違法；又刑罰之量定屬法院自由裁量之職權行
    使，但仍應審酌刑法第57條所列各款事由及一切情狀，為酌
    量輕重之標準，並非漫無限制，在同一犯罪事實與情節，如
    別無其他加重或減輕之原因，下級法院量定之刑，亦無過重
    或失輕之不當情形，則上級法院對於下級法院之職權行使，
    原則上應予尊重，最高法院72年度台上字第6696號判例、85
    年度台上字第2446號判決闡釋甚明。是法律賦予審判者自由
    裁量權，雖此項裁量權之行使，並非得以任意或自由為之，
    仍應受一般法律原則之拘束、符合法律授權之目的，並受法
    律秩序之理念、法律感情及慣例所規範，亦即法官量刑權固
    為受法律拘束之裁量原則，但其內涵、表現仍將因各法官的
    理念、價值觀、法學教育背景的不同而異，是以自由裁量的
    界限實難有客觀的解答，端賴法官於個案審判時，依個案事
    由加以審酌，倘無裁量濫用情事，要難謂其有不當之處。查
    本件原審量刑時，已審酌被告明知政府宣導酒後不得駕車之
    禁令歷時已久，酒醉駕車危害大眾交通安全至鉅，卻置若罔
    聞，且無照騎車，過失程度更甚，造成被害人死亡，所生之
    危害甚大，惟念其無任何前案犯罪紀錄，素行尚佳，並參酌
    被害人係13年4 月23日出生，車禍發生時年近80歲，體力、
    視力顯然較青壯年人為差，被告因與被害人相識，共同飲酒
    吃飯後欲返回新竹市區始騎車載送被害人，足見被告與被害
    人間之平日關係尚佳等情狀綜合考量而為前述刑罰之諭知，
    非僅並未逾越法定刑之範圍，更難謂有裁量權濫用之違法或
    不當。此外，本院又查無其他足資加重所科被告刑度之事由
    ，應認原審量刑尚無違誤。上訴人指摘本件量刑過輕，尚非
    有據，亦應予駁回。
四、綜上所述，本件原判決認事用法並無違誤，其量刑亦稱妥適
    ，被告上訴否認犯行，公訴人指摘原判決量刑失當，求予撤
    銷改判，經核均無理由，俱應駁回。
五、據上論斷，應依刑事訴訟法第455 條之1 第1 項、第3 項、
    第368條，判決如主文。
本案經檢察官陳宏兆到庭執行職務。
中　　華　　民　　國　　93　　年　　1 　　月　　13　　日
                  刑事第二庭  審判長法  官  王銘勇
                                    法  官  林秋宜
                                    法  官  鄭子俊
以上正本證明與原本無異。
不得上訴。
中　　華　　民　　國　　93　　年　　1 　　月　　13　　日
                                    書記官  沈藝珠
附錄本案論罪科刑所適用法條全文：
刑法第185條之3：
服用毒品、麻醉藥品、酒類或其他相類之物，不能安全駕駛動力
交通工具而駕駛者，處一年以下有期徒刑、拘役或三萬元以下罰
金。
刑法第276條第1項：
因過失致人於死者，處二年以下有期徒刑、拘役或二千元以下罰
金。
